【裁判字號】    90,訴,1196
【裁判日期】    901031
【裁判案由】    毒品危害防制條例
【裁判全文】
臺灣彰化地方法院刑事判決                          九十年度訴字第一一九六號
    公  訴  人  臺灣彰化地方法院檢察署檢察官
    被      告  甲○○
右列被告因毒品危害防制條例案件，經檢察官提起公訴（九十年度毒偵字第二九０九
號），本院判決如左：
        主  文
甲○○連續施用第一級毒品，處有期徒刑壹年陸月。
扣案之注射針筒參支、空塑膠袋參個，均沒收。
        事  實
一、甲○○前有犯賭博案件之前科紀錄（已執行完畢滿五年，不構成累犯），其在毒
    品危害防制條例制定公布生效後，曾於八十八年間初犯施用毒品（施用第一、二
    級毒品）案件，經台灣彰化地方法院檢察署檢察官依據本院八十八年度毒聲字第
    三四四四號裁定送觀察、勒戒後，認有繼續施用毒品之傾向，經檢察官聲請本院
    以八十八年度毒聲字第三七三九號裁定令入戒治處所施以強制戒治一年，於實施
    滿三個月後，因經評估具戒治成效，由檢察官聲請本院以八十九年度毒聲字第三
    ００二號裁定准予停止戒治，所餘戒治期間宣付保護管束，於保護管束期間屆滿
    前，因違反規定情節重大，經檢察官聲請本院以八十九年毒聲字第四二０二裁定
    撤銷停止戒治，復入戒治處所執行殘餘之戒治期間，於八十九年十二月十一日期
    滿執行完畢，業據檢察官於九十年一月十一日以八十九年度戒毒偵字第三九、四
    ０、四一號為不起訴處分確定。其於五年內，猶不知悔改，復基於概括犯意，自
    九十年三月間起，至同年七月二日止，在彰化縣彰化市○○里○○路五號二樓住
    處，將第一級毒品海洛因溶成液狀再以針筒注射，約每週施用三次，先後連續施
    用多次。嗣經警於九十年七月二日下午三時二十分許，在彰化縣彰化市○○里○
    ○路五號二樓處查獲，並扣得其所有，供施打第一級毒品海洛因之注射針筒三支
    及裝海洛因用之空塑膠袋三個，並採驗其尿液，呈嗎啡陽性反應，現在戒治所處
    所實施強制戒治。
二、案經彰化縣警察局彰化分局報請臺灣彰化地方法院檢察署檢察官偵查起訴。
        理  由
一、右揭事實，訊據被告甲○○（以下簡稱被告）供認在卷，並有如事實欄所示之注
    射針筒三支扣案可證，且被告為警查獲時採取之尿液，經鑑驗亦呈嗎啡陽性反應
    ，有卷附彰化縣衛生局煙毒尿液檢驗成績書一份附卷可參（見台灣彰化地方法院
    檢察署九十年度毒偵字第二九０九號偵查卷宗第十九頁）。另查被告前在毒品危
    害防制條例制定公布生效後，曾於八十八年間初犯施用毒品（施用第一、二級毒
    品）案件，經台灣彰化地方法院檢察署檢察官依據本院八十八年度毒聲字第三四
    四四號裁定送觀察、勒戒後，認有繼續施用毒品之傾向，經檢察官聲請本院以八
    十八年度毒聲字第三七三九號裁定令入戒治處所施以強制戒治一年，於實施滿三
    個月後經評估具戒治成效，由檢察官聲請本院以八十九年度毒聲字第三００二號
    裁定准予停止戒治，所餘戒治期間宣付保護管束，於保護管束期間屆滿前，因違
    反規定情節重大，經檢察官聲請本院以八十九年毒聲字第四二０二裁定撤銷停止
    戒治，復入戒治處所執行殘餘之戒治期間，於八十九年十二月十一日期滿執行完
    畢，業據檢察官於九十年一月十一日以八十九年度戒毒偵字第三九、四０、四一
    號為不起訴處分確定等事實，有不起訴處分書及刑案資料查註紀錄表、本院裁定
    等件在卷足憑。被告顯係於五年之內，再犯毒品危害防制條例第十條第一項之施
    用第一級毒品罪無訛。本案事證明確，被告犯行足以認定。
二、按海洛因係屬第一級毒品，此稽之毒品危害防制條例第二條第二項第一款之規定
    可明。核被告所為，係犯毒品危害防制條例第十條第一項之施用第一級毒品罪。
    其於施用之際持有第一級毒品之行為，應為施用之高度行為所吸收，不另論罪。
    被告先後多次施用第一級毒品之犯行，時間緊接，構成要件相同，顯認係基於概
    括犯意為之，應依刑法第五十六條關於連續犯之規定論以一罪，並加重其刑。按
    施用毒品，除戕害自身之健康、生命外，並易衍生危害家庭之不良後果，及損耗
    國家、社會之整體利益，可謂貽禍匪淺，此鑒之中國清季道光年間因舉國沈淪於
    吸食毒品「鴉片」之不長進風氣，形成國家「加課稅賦，貽養無用之徒，欲求執
    銳披堅之旅，以禦外侮，幾不可得」，「數十年後中原幾無可禦敵之兵，且無可
    充餉之銀」之窘境，致使國家社會深受劇烈危害，國脈民命幾至不保之相關史實
    ，即可明曉，毋庸費詞剖析，故施用毒品之行為，實不能論擬為單純之個人自殘
    行為，應受相當之刑罰制裁，始符社會正義。揆之被告在毒品危害防制條例制定
    公布生效後，初犯施用毒品案件，受觀察、勒戒及強制戒治，經不起訴處分確定
    在案，尚不能深切體悟，自愛自重，猶不顧施用毒品對其個人、家庭及社會、國
    家所造成之危害與負累，而更犯之，顯見其價值觀嚴重失衡，已陷溺毒品甚深，
    既無從僅藉由觀察、勒戒及強制戒治處分，根除其犯罪之潛在危險，自應佐以相
    當之有期徒刑，以強化其違法意識，庶幾克其功效。參酌施用第一級毒品罪，其
    法定本刑係六月以上，五年以下，其所犯之罪，酌情不應量處一年六月未滿之有
    期徒刑為允宜，否則，無異以兒戲相待，實難促使被告醒悟行為之可責性。爰審
    酌被告之素行、犯罪之動機、情節、所生危害及其他犯罪情節，並犯後之態度等
    一切情狀，量處如主文所示之刑。切望被告往後能深切體悟生命之意義、價值與
    責任，善自珍惜，惕勵自新，痛下決心革除惡習，斷絕損友，專心戮力於工作及
    家庭，勿抱持僥倖行險與自暴自棄之心理，繼續頹廢墮落，而愧負國家政府助成
    戒斷毒癮之旨意與期待，與父母自幼撫育長成之苦心與殷望，並貽羞鄉里，特此
    誡勉之。扣案如事實欄所示之注射針筒三支及空塑膠袋三個係被告所有，供施用
    第一級毒品海洛因之物品，已據其供述在卷，爰依刑法第三十八條第一項第二款
    之規定宣告沒收。
據上論斷，應依刑事訴訟法第二百九十九條第一項前段，毒品危害防制條例第十條第
一項，刑法第十一條前段、第五十六條、第三十八條第一項第二款，判決如主文。
中      華      民      國    九十      年      十      月    三十一    日
                                    臺灣彰化地方法院刑事第一庭
                                        法      官  蔡  紹  良
右正本證明與原本無異。
如不服本判決，應於判決送達後十日內，向本院提出上訴狀（須附繕本）。
                                        法院書記官  王  惠  嬌
中      華      民      國    九十      年      十      月    三十一    日
毒品危害防制條例第十條：
施用第一級毒品者，處六月以上五年以下有期徒刑。
施用第二級毒品者，處三年以下有期徒刑。


司法院資訊處製作；財團法人民間司法改革基金會備份。
